臺灣新北地方法院刑事判決　　　　　 110年度交簡上字第24號
上　訴　人
即　被　告　游舒婷



上列上訴人即被告因過失傷害案件，不服本院109 年度交簡字第
1510號中華民國110 年1 月14日所為第一審簡易判決（聲請簡易
判決處刑案號：臺灣新北地方檢察署109 年度偵字第13160 號）
，提起上訴，本院管轄之第二審合議庭判決如下：
    主  文                                              
原判決撤銷。
游舒婷犯過失傷害罪，處拘役貳拾日，如易科罰金，以新臺幣壹
仟元折算壹日。
    事  實
一、游舒婷於民國108 年12月28日凌晨零時58分許，駕駛車牌號
    碼0000-00 號自用小客車（下稱Ａ車），沿新北市五股區（
    下同）新五路2 段之慢車道往淡水方向行駛，行經新五路2
    段與自強路之交岔路口，欲左轉彎駛入自強路時，本應注意
    行經設有號誌管制之路口，應依號誌指示行駛，且依當時天
    候晴、夜間有照明、柏油路面乾燥、無缺陷、無障礙物、視
    距良好、號誌正常等情況，並無不能注意之情事，竟疏未注
    意上開事項，在慢車道之左轉箭頭燈未亮起即逕行左轉，適
    有王藝琪駕駛車牌號碼000-0000號自用小客車（下稱Ｂ車）
    ，亦疏未注意該路段速限為50公里，沿新五路2 段往淡水方
    向道路左側之快車道疾行而至，以87公里之時速，在上開交
    岔路口與Ａ車發生碰撞，致王藝琪受有胸部挫傷之傷害。
二、案經王藝琪訴由新北市政府警察局蘆洲分局報告臺灣新北地
    方檢察署檢察官偵查起訴。
    理  由                                              
壹、程序部分
    按除法律另有規定外，實施刑事訴訟程序之公務員因違背法
    定程序取得之證據，其有無證據能力之認定，應審酌人權保
    障及公共利益之均衡維護；又被告以外之人於審判外之陳述
    ，雖不符合同法第159 條之1 至第159 條之4 之規定，但經
    當事人於審判程序同意作為證據，法院審酌該言詞陳述或書
    面陳述作成時之情況，認為適當者，亦得為證據；當事人、
    代理人或辯護人於法院調查證據時，知有第159 條第1 項不
    得為證據之情形，而未於言詞辯論終結前聲明異議者，視為
    有前項之同意，刑事訴訟法第158 條之4 、第159 條之5 分
    別定有明文。本判決下列所引用之各項供述證據，當事人同
    意各該證據之證據能力（見交簡上卷第88頁），本院審酌此
    等證據資料取得及製作時之情況，尚無違法不當及證明力明
    顯過低之瑕疵，以之作為證據應屬適當；另本判決後述所引
    之各項非供述證據，無證據證明係實施刑事訴訟程序之公務
    員以不法方式所取得，且亦無證據證明係非真實，復均與
    本件待證事實具有關聯性，是依刑事訴訟法第158條之4之反
    面解釋，當有證據能力；又前開供述與非供述證據經本院於
    審理期日中合法調查，自均得為本案證據使用。
貳、實體部分
一、認定事實所憑之依據及理由：
（一）被告游舒婷就前揭過失傷害事實，於偵查及審理時均坦承
      不諱（見偵字卷第135 頁，交簡上卷第85、117 頁），核
      與證人即告訴人王藝琪於警詢及偵訊時之證述大致相符（
      見偵字卷第9 頁、第11至15頁、第17至19頁、第135 頁）
      ，並有衛生福利部臺北醫院診斷證明書、新北市政府警察
      局電腦及手繪之道路交通事故現場圖、道路交通事故調查
      報告表（一）、（二）、現場暨車損照片12張、Ｂ車行車
      記錄器翻拍照片6 張、監視器畫面翻拍照片6 張、本案事
      故交岔路口號誌時相表、現場照片6 張及行車紀錄器畫面
      翻拍照片4 張等件在卷可稽（見偵字卷第35頁、第41至47
      頁、第73至95頁、第117 至127 頁），復經本院當庭勘驗
      Ｂ車之行車記錄器確認事故過程，此有勘驗筆錄及翻拍照
      片5 張附卷可參（見交簡上卷第85至86頁、第93至95頁）
      。綜上事證，足認被告自白與事實相符，堪以認定。
（二）按汽車行駛至交岔路口，其行進、轉彎，應遵守燈光號誌
      。此見道路交通安全規則第102 條第1 項第1 款自明。本
      案被告從新五路2 段往淡水方向慢車道左轉自強路之號誌
      ，應等待左轉箭頭亮起方能通行，有本案事故路口號誌時
      相表及現場照片6 張在卷可稽（見偵字卷第117 至123 頁
      ），被告自應遵守上開燈光號誌行駛，而本件交通事故發
      生時，天候晴、夜間有照明、柏油路面乾燥、無缺陷、無
      障礙物、視距良好、號誌正常等情，有新北市政府警察局
      道路交通事故調查報告表（一）在卷可證（見偵字卷第45
      頁），客觀上並無不能注意之情況，被告卻未等待通行號
      誌即逕行左轉，導致告訴人駕駛之Ｂ車閃避不及而發生碰
      撞，告訴人並因此受有胸部挫傷之傷害，顯見被告就本件
      車禍之發生具有過失，且其過失與告訴人受傷之結果間有
      相當因果關係。
（三）按行車速度，依速限標誌或標線之規定，無速限標誌或標
      線者，應依下列規定：一、行車時速不得超過五十公里。
      道路交通安全規則第93條第1 項第1 款前段定有明文。又
      所謂與有過失，係指被害人未盡注意義務，促成損害之發
      生或導致損害結果之擴大。經查，現場路段之速限為50公
      里，有前揭交通事故調查報告表（一）可佐；另本件車禍
      發生之經過情形，經本院當庭勘驗Ｂ車行車記錄器畫面，
      可知Ｂ車在撞擊Ａ車前2 秒，其行車時速已達83公里，而
      Ａ車出現在Ｂ車前方至兩車發生撞擊之時間約1 秒鐘，但
      兩車發生撞擊時，Ｂ車之行車時速非但未減速，反而更高
      達87公里，此有勘驗筆錄及翻拍照片5 張附卷可參（見交
      簡上卷第85至86頁、第93至95頁），告訴人逾越速限達37
      公里，足認告訴人違規超速且情節重大。復參酌告訴人駕
      駛之Ｂ車係以車頭撞擊Ａ車左側車身，告訴人因此所受之
      傷害為「胸部挫傷」，反觀被告則是受有「雙側恥骨骨折
      、左側薦椎骨折、左側髂股骨折併薦髂關節損傷、頭部外
      傷」之傷害，此有馬偕紀念醫院乙種診斷證明書在卷可稽
      （見偵字卷第37頁），是被告未遵守號誌逕行左轉，固有
      不該，然從兩車撞擊部位及雙方所受傷害觀察，告訴人超
      速的行為，顯然導致了本件車禍損害結果之擴大，且當時
      告訴人客觀上亦無不能注意之情況，依前揭說明，堪認告
      訴人就本件事故發生亦與有過失。至於新北市政府車輛行
      車事故鑑定會109 年7 月10日新北車鑑字第0000000 號鑑
      定意見書及新北市車輛行車事故鑑定覆議會109 年12月30
      日新北覆議0000000 號鑑定覆議意見書均認為告訴人超速
      僅有違規定，並無肇事因素等語（見偵字卷第151 至153
      頁，交簡卷第53至54頁），漏未審酌告訴人超速之情節重
      大因而擴大本件車禍損害，所憑鑑定理由有瑕疵可指，故
      此部分鑑定意見自不足採，附此敘明。
（四）綜上所述，本件事證明確，被告犯行堪以認定，應予依法
      論科。
二、論罪科刑及撤銷改判部分：
（一）核被告所為，係犯刑法第284 條前段之過失傷害罪。
（二）按被告在犯罪未發覺之前，向該管公務員告知其犯罪，而
      不逃避接受裁判，即與刑法第62條規定之自首條件相符，
      不以言明白首並願受裁判為必要。即或自首後，嗣後又為
      與其初供不一致之陳述，甚至否認其有過失或犯罪，仍不
      能動搖其自首之效力（最高法院73年度台上字第629 號判
      決意旨參照）。查被告因本件事故經送往醫院救治，於警
      員前往醫院處理時，當場承認為肇事人，嗣後並接受本案
      裁判，有道路交通事故肇事人自首情形紀錄表在卷可稽（
      見偵字卷第51頁），當已符自首要件，爰依刑法第62條前
      段規定減輕其刑。至於其嗣後雖認為現場標誌、標線不清
      楚，並爭執告訴人與有過失，容屬被告防禦權之行使範疇
      ，依前揭說明，仍無礙其自首之效力，併此說明。
（三）原審審酌被告之過失程度、告訴人之傷勢程度、及被告之
      學識程度、經濟狀況、犯罪之動機、目的、手段及犯後態
      度等一切情狀，量處拘役30日，如易科罰金，以新臺幣1,
      000 元折算1 日予以論罪科刑，固非無見，惟告訴人超速
      情節重大而與有過失，已如前述，原審未能審酌上情，認
      定被告應負全部肇事責任，難謂允洽，被告據此上訴，應
      屬有據。又原審漏未審酌被告已符合自首要件，亦有違誤
      ，應依刑法第62條自首規定減輕其刑。因原判決有上開違
      誤之處，自屬無可維持，應由本院予以撤銷改判。至於檢
      察官稱告訴人並非與有過失，被告推諉卸責，難認真誠悔
      悟符合自首減刑之立法意旨等語，均經本院說明如前，是
      檢察官此部分指摘，並無理由。
（四）爰以行為人之責任為基礎，審酌被告本應遵守號誌，小心
      謹慎以維自身及其他用路人之安全，竟疏未注意而違規左
      轉肇生本件車禍，致使告訴人受有上開傷害，所為自應非
      難，惟告訴人亦有超速之情形，而與有過失，兼衡告訴人
      所受傷勢為胸部挫傷、被告傷勢則較嚴重、雙方過失情節
      及違反注意義務之程度，被告與告訴人尚未達成和解，被
      告前無犯罪紀錄（見交簡上卷第29頁），素行尚佳，其於
      審理時稱其高職肄業之智識程度、現在無業，靠配偶做工
      為生，要扶養奶奶和爸爸（見交簡上卷第118 頁）等一切
      情狀，量處如主文所示之刑，並諭知易科罰金之折算標準
      。
據上論斷，應依刑事訴訟法第455 條之1 第1 項、第3 項、第36
9 條第1 項前段、第364 條、第299 條第1 項前段，判決如主文
。
本案經檢察官黃冠傑聲請以簡易判決處刑，由檢察官朱曉群到庭
執行公訴。
中    華    民    國   110    年    11    月    9     日
                  刑事第二十庭  審判長法  官  蕭淳元
 
                                      法  官  黃園舒
 
                                      法  官  陳宏璋
上列正本證明與原本無異。
不得上訴。
                                      書記官  許維倫
中    華    民    國   110    年    11    月    11    日
附錄本罪論罪科刑法條全文：
中華民國刑法第284條
因過失傷害人者，處 1 年以下有期徒刑、拘役或 10 萬元以下
罰金；致重傷者，處 3 年以下有期徒刑、拘役或 30 萬元以下
罰金。